臺灣高等法院高雄分院刑事判決　　　　100年度上訴字第942號
上　訴　人
即　被　告　梁家豪
選任辯護人　張永昌律師
　　　　　　陳煜昇律師
上列上訴人因毒品危害防制條例案件，不服臺灣澎湖地方法院99
年度訴字第43號中華民國100 年5 月10日第一審判決（起訴案號
：臺灣澎湖地方法院檢察署99年度偵字第420 號），提起上訴，
本院判決如下：
    主  文
原判決撤銷。
梁家豪販賣第三級毒品，處有期徒刑伍年。未扣案之犯罪所得新
臺幣貳仟元沒收，如全部或一部不能沒收時，以其財產抵償之。
    事  實
一、梁家豪意圖營利，基於販賣第三級毒品之犯意，於民國98年
    9 月底、10月初間之某日上午3 、4 時許，在澎湖縣馬公市
    中興飯店405 號房內，以新台幣（下同）2 千元之價格販賣
    第三級毒品愷他命1 包（約5 公克）予許心潔，並收取價金
    2 千元。
二、案經澎湖縣政府警察局移送臺灣澎湖地方法院檢察署檢察官
    偵查起訴。
    理  由
一、證據能力之說明：證人許心潔於偵查中具結後所為證述，雖
    性質上亦屬審判外之陳述，惟實務運作時，偵查中檢察官向
    被告以外之人所取得之陳述，原則上均能遵守法律規定，不
    致違法取供，其可信性極高，為兼顧理論與實務，乃於修正
    刑事訴訟法時，增列第159 條之1 第2 項，明定被告以外之
    人於偵查中向檢察官所為陳述，除顯有不可信之情況者外，
    得為證據。經查，證人許心潔於偵查中之證述並無任何佐證
    可認有顯不可信之情形，而檢察官及被告、辯護人就證人許
    心潔在偵查中具結後所為證言，在本院審理中亦未聲請傳喚
    實施交互詰問。從而，證人許心潔在檢察官偵訊時具結後所
    為陳述自得作為證據。
二、訊據上訴人即被告（下稱被告）梁家豪否認有販賣第三級毒
    品之犯行，辯稱其並未販賣第三級毒品愷他命予許心潔，其
    前因積欠許心潔之男友陳建鴻9 千元，許心潔向其催討未果
    ，因而挾怨報復等語。
三、經查：
    (一)被告梁家豪於上開時、地販賣第三級毒品愷他命予許心潔
      之事實，業據證人許心潔於偵查中結證稱於事實欄之時、
      地向被告梁家豪以2 千元購買第三級毒品愷他命1 包（約
      5 公克），當時陳建鴻亦在場等語（見偵查卷第10頁），
      證人陳建鴻於偵查、原審審理中亦均結證稱於事實欄之時
      、地，見許心潔以2 千元向被告梁家豪購買第三級毒品愷
      他命1 包（約5 公克）等語（見偵查卷第10頁、原審卷第
      45頁），彼此互核相符。被告梁家豪雖否認販第三級毒品
      愷他命予許心潔，並於本院辯稱其前因積欠許心潔之男友
      陳建鴻9 千元，許心潔向其催討未果，因而挾怨報復等語
      ，然被告梁家豪於原審已陳述其與許心潔、陳建鴻間沒有
      仇恨，並未表示許心潔、陳建鴻有向其催討欠款致生怨隙
      等語（見原審卷第18頁），被告梁家豪所辯即難遽採，且
      參以證人陳建鴻於原審審理中結證稱被告梁家豪有積欠9
      千元，但其未向被告梁家豪追討等語（見原審卷第49頁）
      ，足見證人陳建鴻與被告梁家豪間即無任何怨隙，惟證人
      陳建鴻亦結證稱親見許心潔以2 千元向被告梁家豪購買第
      三級毒品愷他命1 包一節，證人許心潔之上開證述即堪信
      為與事實相符，被告梁家豪所辯即無可採。至證人楊雅惠
      於偵查中固亦結證稱未見許心潔向被告梁家豪購買第三級
      毒品愷他命等語（見偵查卷第40頁），然依證人楊雅惠上
      開證述，僅足以證明證人楊雅惠未親見許心潔向被告梁家
      豪購買第三級毒品愷他命之情，尚不足以證明被告梁家豪
      未販賣第三級毒品愷他命予許心潔，況證人許心潔、陳建
      鴻已證述被告梁家豪販賣第三級毒品愷他命予許心潔之情
      甚明，有如上述，證人楊雅惠上開證述尚無從據為作有利
      被告梁家豪之認定。從而，被告梁家豪販賣第三級毒品愷
      他命予許心潔，應已明確。
    (二)被告梁家豪因否認販賣第三級毒品，雖無從據以了解被告
      梁家豪之獲利情形，惟毒品向為政府所嚴厲查禁，且販賣
      毒品罪刑重大，此為一般民眾普遍認知之事，倘無利可圖
      ，一般人絕無甘冒被查緝重罰之高度風險而販賣毒品之理
      。被告梁家豪販賣第三級毒品愷他命予許心潔，已如前述
      ，而被告梁家豪與許心潔間亦非關係密切，衡情，被告梁
      家豪倘非意圖營利，當無不畏重刑之風險而販賣第三級毒
      品愷他命予許心潔之可能，足徵被告梁家豪主觀上確有賺
      取價差以為營利之不法意圖。
    綜上所述，被告梁家豪意圖營利販賣第三級毒品愷他命，事
    證明確，堪以認定。
四、按行為後法律有變更者，適用行為時之法律。但行為後之法
    律有利於行為人者，適用最有利於行為人之法律，刑法第2
    條第1 項定有明文。經查，被告梁家豪行為後，毒品危害防
    制條例於98年5 月20日修正公布，98年11月20日施行，修正
    前毒品危害防制條例第4 條第3 項規定：「製造、運輸、販
    賣第三級毒品者，處5 年以上有期徒刑，得併科新臺幣5 百
    萬元以下罰金」；修正後則提高得併科之罰金數額至新臺幣
    7 百萬元。比較新舊法結果，應以被告梁家豪行為時之舊法
    規定較為有利。
五、核被告梁家豪所為，係犯修正前毒品危害防制條例第4 條第
    3 項之販賣第三級毒品罪。
六、原審據以論處被告梁家豪罪刑，固非無見。惟查：(一)被告梁
    家豪販賣第三級毒品愷他命予陳建鴻之事實尚屬不能證明（
    詳後述），原判決認被告梁家豪接續販賣第三級毒品愷他命
    予陳建鴻，尚有未當。(二)被告梁家豪行為後，毒品危害防制
    條例已經修正，原判決未適用刑法第2 條第1 項規定比較新
    舊法，亦有未合。被告梁家豪上訴意旨否認犯罪，指摘原判
    決不當，雖無理由，惟原判決有上可議之處，仍應由本院將
    原判決撤銷改判。爰審酌被告梁家豪正值壯年，竟不思以正
    當途徑取得金錢，明知第三級毒品愷他命嚴重戕害國人身心
    健康，卻為圖私利而販賣第三級毒品愷他命，惟念及被告梁
    家豪前未曾因犯罪受徒刑之宣告，有被告前案紀錄表在卷足
    憑，且被告梁家豪僅販賣第三級毒品愷他命之數量非多，獲
    利尚微等一切情狀，量處如主文所示之刑。又被告梁家豪販
    賣第三級毒品所得財物2 千元雖未扣案，仍應依毒品危害防
    制條例第19條第1 項之規定宣告沒收，如全部或一部不能沒
    收時，以其財產抵償之。
七、公訴意旨另略以：被告梁家豪於事實欄之時、地以3 千元之
    格販賣第三級毒品愷他命3 包予陳建鴻，得款3 千元。因認
    被告梁家豪此部分亦涉犯毒品危害防制條例第4 條第3 項販
    賣第三級毒品罪。訊據被告梁家豪否認有此部分犯行，辯稱
    其係向陳建源購買第三級毒品愷他命，並未販賣第三級毒品
    愷他命予陳建源等語。經查，證人陳建鴻於偵查及原審審理
    中固均結證稱有以3 千元向被告梁家豪購買第三級毒品愷他
    命3 包等語（見偵查卷第10頁、原審卷第44－48頁）。然毒
    品危害防制條例第17條第1 項規定，犯同條例第4 條至第8
    條、第10條或第11條之罪，供出毒品來源，因而查獲其他正
    犯或共犯者，減輕或免除其刑，是施用毒品者如供出毒品之
    來源，有可能因而獲邀減輕或免除其刑之寬典，故其陳述須
    無瑕疵可指外，且為擔保其指證之真實性，尤應有足以令人
    確信其陳述為真實之補強證據，始能資為論罪之依據。被告
    梁家豪既否認販賣第三級毒品愷他命予陳建鴻，而證人陳建
    鴻證述向被告梁家豪購買第三級毒品愷他命一節，復無其他
    證人或扣案證物或通訊監察譯文等補強證據可資佐證，是證
    人陳建鴻之證述即難遽採。此外，復查無其他積極證據足證
    被告梁家豪有販賣第三級毒品愷他命予陳建鴻之犯行，被告
    梁家豪此部分犯罪即屬不能證明，本應為無罪之諭知，公訴
    人因認被告梁家豪此部分行為與上開有罪部分係屬接續一行
    為，故不另為無罪諭知。
據上論結，應依刑事訴訟法第369 條第1 項前段、第364 條、第
299 條第1 項前段，修正前毒品危害防制條例第4 條第3 項、第
19條第1 項，刑法第11條前段、第2 條第1 項，判決如主文。
本案經檢察官方娜蓉到庭執行職務。
中    華    民    國  100     年    11    月    24    日
                    刑事第八庭  審判長法  官  李炫德
                                      法  官  徐美麗
                                      法  官  郭玫利
以上正本證明與原本無異。
如不服本判決應於收受本判決後10日內向本院提出上訴書狀，其
未敘述上訴理由者，並得於提起上訴後10日內向本院補提理由書
狀（均須按他造當事人之人數附繕本）「切勿逕送上級法院」。
中    華    民    國  100     年    11    月    24    日
                                      書記官  梁美姿
附錄本件判決論罪科刑法條
修正前毒品危害防制條例第4 條第3 項：
製造、運輸、販賣第三級毒品者，處5 年以上有期徒刑，得併科
新臺幣5 百萬元以下罰金。